臺灣臺南地方法院刑事判決　　　　　　　　　　　　　　九十一年度訴字第八八號
　　公　訴　人　臺灣台南地方法院檢察署檢察官
　　被　　　告　甲○○
右列被告因違反著作權法案件，經檢察官提起公訴（九十年度營偵字第一九五五號）
，本院判決如左：
    主  文
甲○○共同連續以明知為侵害著作權之物意圖營利而交付之方法侵害他人著作權，處
有期徒刑壹年。
扣案如附表所示之盜版ＣＤ唱片肆佰柒拾玖張沒收。
    事  實
一、甲○○明知年籍不詳綽號「阿妙」之成年男子所交付之擅自重製之ＣＤ唱片（，
    下稱盜版ＣＤ詳如附表），係侵害滾石國際音樂股份有限公司（下稱滾石唱片公
    司）、上華國際企業股份有限公司（下稱上華公司）、科藝百代股份有限公司（
    下稱科藝百代公司）、博德曼股份有限公司（下稱博德曼公司）、環球國際唱片
    股份有限公司（下稱環球公司）、新力哥倫比亞音樂股份有限公司（下稱新力哥
    倫比亞公司）、魔岩唱片股份有限公司（下稱魔岩公司）、艾迴股份有限公司（
    下稱艾迴公司）、福茂唱片音樂股份有限公司（下稱福茂公司）、華納國際音樂
    股份有限公司（下稱華納公司）、宇宙國際音樂股份有限公司（下稱宇宙公司）
    及豐華唱片有限公司（下稱豐華公司）之錄音著作而享有錄音著作財產權之物，
    竟與「阿妙」共同基於意圖營利而交付之犯意聯絡，於民國九十年十一月上旬某
    日及十三日，二次在台南縣白河鎮○○路夜市，以ＣＤ唱片以每片新台幣（下同
    ）一百元等明顯偏低市場之價格，連續販賣予不特定之消費者，而以此方法加以
    侵害，迨至同年十一月十三日十九時三十分許，為警在上址當場查獲，並扣得如
    附表所列之盜版ＣＤ唱片四百七十九張。
二、案經著作權人滾石唱片公司、上華公司、科藝百代公司、博德曼公司、環球公司
    、新力哥倫比亞公司、魔岩公司、艾迴公司、福茂公司、華納公司、宇宙公司及
    豐華公司訴由台南縣警察局白河分局報請臺灣台南地方法院檢察署檢察官偵查起
    訴
    理  由
一、訊據被告固不否認有受綽號「阿妙」者之委託，於九十年十一月上旬某日及十三
    日，二次在台南縣白河鎮○○路夜市，以每片一百元之價格擺攤販賣盜版ＣＤ唱
    片等事實，惟矢口否認有何違反著作權法之故意，辯稱：伊僅依每日工資八百元
    ，受雇於「阿妙」顧攤，不知所查獲之ＣＤ唱片係盜版云云。經查：
(一)、按所謂錄音著作依內政部頒訂之「著作權法第五條第一項各款著作內容例示」係
    指：「藉機械或設備表現系列聲音而能附著於任何媒介物上之著作」，而目前為
    社會上最常見者為ＣＤ唱片或錄音帶。另歌曲之詞曲作者創作完成之詞曲作品，
    則屬音樂著作，兩者分為不同之著作，各享有不同之著作財產權，此觀諸著作權
    法第五條第一項將錄音著作及音樂著作分別規定自明。再著作權法第十三條一項
    規定：「在著作物之原件或已發行重物上，在著作物之原件或已發行之重製物上
    ，或將著作公開發表時，以通常之方法表示著作人之本名或眾所週知之名者，推
    定為該著作之著作人。」揆諸該條立法意旨，係因我著作權法係採創作主義，非
    採登記主義，而著作權受侵害時固得提起訴訟，請求救濟，如提起刑事訴訟時，
    應證明其為被害人，且著作人亦需證明其著作創作、發行在前，凡此皆是對著作
    人課以相當困難之舉證責任，為保障著作人，故定有本條舉證責任轉換之規定。
    另按該條所謂之「依通常之方式」表示著作人之本名或眾所週知之別名，係指依
    社會一般慣例上所表示之方式，例如唱片之封套標籤即該當之。查本件告訴人等
    已提出其如附表所示之音樂著作之唱片封套標籤，主張渠等係合法之著作財產權
    人，而被告未能推出反證證明告訴人等並非合法之著作權人，依上開規定，自可
    推定告訴人等係合法之著作財產權人，渠等提起本件告訴，核與法相符。被告辯
    稱告訴人等係唱片公司並非詞曲創作人，並未提出詞曲創作人之合法授權證明，
    本件告訴不合法云云，尚不足採。
(二)、又現今市面之合法重製即俗稱之正版ＣＤ唱片，每片銷價均在三百元左右，此為
    眾所週知之事實，而被告於檢察官偵查中自承所販售每張ＣＤ唱片之價格為一百
    元且買三張送一張，其價格明顯偏低，一般人望之即知是盜版ＣＤ，被告雖辯稱
    假釋出監不久，惟其在監執行，並非與外界全然斷絕聲息，是被告前揭辯解，要
    屬事後卸責之詞，洵無足取信。又被告明知為盜版之ＣＤ唱片，仍受僱於綽號「
    阿妙」之成年男子看僱攤位販賣，亦證二人間有犯意聯絡及行為分擔。此外復有
    ＣＤ唱片四百七十九張扣案可稽，本件事證明確，被告犯行堪以認定，應依法論
    科。
二、按著作權法第八十七條第二款規定，明知為侵害著作權之物而意圖營利而交付者
    ，為侵害著作權之行為，被告明知為侵害他人著作權之物而意圖營利而交付，應
    論以同法第九十三條第三款之罪。而被告與綽號「阿妙」者間，具有犯意之聯絡
    及行為之分擔，均為共同正犯。被告前後二次犯行，時間緊接，犯罪構成要件相
    同，顯均係基於概括之犯意反覆為之，應依連續犯之規定論以一罪並加重其刑。
    爰審酌被告正值青壯年，不思以正當工作途徑獲取所得，併其犯罪手段、陳列盜
    版ＣＤ唱片規模與數量、被害人所受之損害、被告因犯罪所得之利益不多、生活
    狀況等一切情狀，量處如主文所示之刑，以資懲儆。扣案如附表所示之盜版ＣＤ
    唱片，係共犯綽號「阿妙」者所有，並供犯罪所用之物，亦據被告供明在卷，爰
    併依刑法第三十八條第一項第二款規定予以宣告沒收。
據上論斷，應依刑事訴訟法第二百九十九條第一項前段，著作權法第九十三條第三款
，刑法第十一條前段、第二十八條、第五十六條、第三十八條第一項第二款，判決如
主文。
中     華     民     國      九十一      年      八     月    二十九    日
                                       臺灣臺南地方法院刑事第二庭
                                                 法  官  鄧希賢
右正本證明與原本無異。
如不服本判決，應於判決送達後十日內，向本院提出上訴狀。
                                                 書記官  汪維屏
中     華     民     國      九十一      年      八     月    二十九    日
附錄法條：
著作權法第九十三條第三款
  有下列情形之一者，處二年以下有期徒刑，得併科新台幣十萬元以下罰金：
  三  以第八十七條各款方法之一侵害他人之著作權者。
